【裁判字號】    89,易,566
【裁判日期】    891120
【裁判案由】    侵占
【裁判全文】
臺灣嘉義地方法院刑事判決                          八十九年度易字第五六六號
    公  訴  人  臺灣嘉義地方法院檢察署檢察官
    被      告  丁○○
右列被告因侵占案件，經檢察官提起公訴（八十九年度偵字第七四○三號），本院判
決如左：
      主  文
丁○○意圖為自己不法之所有，而侵占自己持有他人之物，累犯，處有期徒刑月。
    事  實
一、丁○○前於民國八十七年間，因犯賭博罪，經本院判處有期徒刑二月確定，並於
    八十七年四月二十四日易科罰金執行完畢，詎仍不知悔改，復於八十六年十月十
    五日，介紹乙○○經營之「三盛機械工程有限公司」（下稱三盛公司）承包「新
    林營造有限公司」（下稱新林公司）位於臺南縣新營市「中正綜合市場興建工程
    」（下稱中正綜合工程）中之鋼架工程，工程款由三盛公司與新林公司約定新臺
    幣（下同）八百萬元；而於八十七年間，新林公司將面額一百六十萬元之支票一
    紙交予丁○○，請其轉交予三盛公司，用以抵付上開八百萬元之工程款時，詎丁○○於收受該紙支票後，竟意圖為自己不法之所有，以易持有為所有之意思將上
    開票款侵占入己；嗣因三盛公司向新林公司多次催討未果，而於八十七年間向新
    林公司提起給付工程款之訴訟，始得知上情。
二、案經乙○○訴請臺灣嘉義地方法院檢察署檢察官偵查起訴。
    理  由
一、訊據被告丁○○固坦承確有自新林公司收受一百六十萬元之支票一紙，且未交予
    三盛公司之事實，惟矢口否認有何侵占犯行，辯稱：該筆款項係伊承包中正綜合
    工程樓層板之工程款云云。經查，右揭事實，業據告訴人乙○○於偵查中及本院
    調查時指述綦詳，並經證人即三盛公司負責人乙○○之胞弟林春龍於本院調查時
    結證稱：「（問：被告有無告訴你工程是他與新林公司作，只是由你們出面簽約
    ？）沒有，但他（即被告）有說新林要跟他簽約，我就告訴他，如果新林要跟你
    簽約，就由你自己跟新林做，我不要做，我告訴他我們要自己跟新林公司簽約，
    被告就拿我們的合約跟新林簽約：：：」、「（問：被告有無跟你講過說本件工
    程他要做樓層板的工程？）他不是這樣跟我講，他說新林公司說樓層板的工程要
    自己收回去做，我就告訴被告說這樣合約要修改：：：」、「（問：被告是否跟
    你說要做樓層板的工程被你拒絕？）沒有」等語（見本院八十九年十月十二日訊
    問筆錄），其非但否認中正綜合工程係被告與新林公司簽約，更明確指稱被告未
    承包樓層板之工程，復有三盛公司與新林公司於八十六年十月十五日所簽立之工
    程承攬合約書附卷可稽；雖證人即新林公司負責人甲○○之夫丙○○於本院調查
    時附合被告之詞證稱：「：：：原先我跟三盛公司完全不認識，合約也不是跟三
    盛簽的，是要跟被告的駿達不銹鋼工程行簽的，因為駿達沒有在做鋼構的工程，
    合約會有問題，所以被告才找三盛拿合約過來簽，那時林春龍拿二本合約過來簽
    ，但本件實際承攬人是被告，他說他之前有做過鋼構，我把整個工程交給他，他
    再去找三盛，至於他與三盛之間要如何協調，我不清楚：：：」、「（問：當時
    被告有無跟你講他要做本件樓層板的工程？）三盛跟新林簽約時，我就知道被告
    要做本件的樓層板，整個工程是被告來跟我承攬的，我說你沒有承包過鋼構，他
    （即被告）說沒問題，我說如果有問題的話，我整個工程只針對被告」、「：：
    ：一般承包的觀念我錢是拿給被告，他（即被告）實際上跟三盛如何約定，我沒
    有辦法干涉」、「（問：六十萬元與一佰六十萬元的票，當初有無叫被告拿給三
    盛？）沒有，一佰六十萬元的票也是被告拿發票來，然後我們會計拿票給他。這
    兩張票那時我哥哥都有在場，我哥哥應該不會叫他把票拿給三盛，因我沒有特別
    叮嚀」等語（見本院八十九年十月十二日訊問筆錄），然證人丙○○於偵查中業
    證述：「（問：共付多少工程款給乙○○？）二百二十萬元，交給丁○○，是給
    他支票」、「（問：為何交給丁○○？）因為是丁○○從中介紹我與三盛公司訂
    立契約，二百二十萬元支票是要給付三盛公司工程款」、「（問：有無將工程部
    分交給丁○○承包？）沒有」、「市場樓層板有無包給丁○○？）沒有」等語明
    確（見偵查卷第三二頁正面），是證人丙○○於偵查中否認該筆款項係給付給被
    告之意，已至為明顯，顯見其事後於本院調查時所證要屬迴護被告之詞，不足採
    信；即被告於本院調查時亦自承：「：：：六十萬元我拿到就立刻拿給乙○○，
    這六十萬元是現金，第二次一佰六十萬元的支票，八十六年底丙○○的二哥拿給
    我，他沒有叫我轉交給乙○○，他也沒有說要給我，我覺得工程裡我佔了二百萬
    元的工程，所以我就拿下了」、「當初合約上雖然沒有寫二百萬元的樓層板工程
    ，合約簽完二個月後，大概八十七年初我跟林春龍在電話及我家都有談，談完後
    並沒有告訴乙○○，我也不知道林春龍有無跟乙○○說」等語，足徵三盛公司與
    新林公司於簽約時並未敘及被告承包該工程之樓層板及被告於收受該一百六十萬
    元之支票時，新林公司亦未指明係給予被告之樓層板工程款乙事，要屬確定。又
    參諸卷附三盛公司與新林公司所簽訂之工程承攬合約書全文，亦未有被告係承攬
    該工程樓層板之記載，則衡情被告若確有承包中正綜合工程之樓層板及其自身亦
    經營「駿達不銹鋼工程行」等情觀之，豈有不知合約書所記載內容之重要性，況
    被告自陳三盛公司與新林公司簽約時在場，其竟未要求於該合約書內載明其承包
    中正綜合工程之樓層板乙節，顯與常情有違；再者，告訴人乙○○於八十七年間
    以新林公司為被告向本院民事庭提起給付工程款之民事訴訟後，始知悉上揭一百
    六十萬元之款項係遭被告取走，經雙方達成：「兩造（即三盛公司與新林公司）
    共同向丁○○催討被告（即新林公司）給付的工程款貳佰貳拾萬元，催討以後全
    數交付原告（即三盛公司）」之和解內容乙情，亦為被告所不爭，並有本院民事
    庭之和解筆錄附卷可參，足見新林公司所交付予被告之一百六十萬元支票乙紙係
    欲交給三盛公司之工程款無訛，益證證人丙○○於偵查中所為上開證供要與事實
    相符，足堪憑信；且被告復自承於事發後與三盛公司和解，並分期簽立三十萬元
    之支票二紙、二十萬元之支票三紙，再每月支付二至三萬元予三盛公司，衡之百
    餘萬元並非小數目，苟被告確有承包中正綜合工程之樓層板工程，豈有甘付百餘
    萬元而不據理力爭之理？益徵被告有為自己不法所有之意圖及將上開款項易持有
    為己有之意甚明。是被告辯稱新林公司所交之上開款項為其承包中正綜合工程樓
    層板之工程款，要屬事後飾卸之詞，不足採信，本件事證明確，被告犯行堪予認
    定。
二、被告丁○○趁其身為三盛公司與新林公司介紹人之便，於代收新林公司轉交予三
    盛公司之工程款後，將之侵吞入己，核其所為，係犯刑法第三百三十五條第一項
    之侵占罪。又被告前於八十七年間，因犯賭博罪，經本院判處有期徒刑二月確定
    ，並於八十七年四月二十四日易科罰金執行完畢，有臺灣嘉義地方法院刑案資料
    查註紀錄表及臺灣高等法院被告全國前案紀錄表在卷可查，其受有期徒刑之執行
    完畢後，五年內再犯本件有期徒刑以上之罪，為累犯，應依法遞加重其刑。爰審
    酌被告犯罪之動機、手法、所生危害、所侵占之款項數額及犯罪後態度等一切情
    狀，量處如主文所示之刑，以資懲儆。
據上論斷，應依刑事訴訟法第二百九十九條第一項前段，刑法第三百三十五條第一項
、第四十七條，罰金罰鍰提高標準條例第一條前段，判決如主文。
本案經檢察官吳基華到庭執行職務。
中      華      民      國    八十九    年     十一     月     二十     日
        臺灣嘉義地方法院刑事第一庭
                                        法  官  黃  仁  勇
右正本證明與原本無異。
如不服本判決，應於判決送達後十日內向本院提出上訴狀( 應附繕本 )。
中      華      民      國    八十九    年     十一     月     二十    日
                                        書記官  呂  權  芳
本案論罪科刑適用之法條：
刑法第三百三十五條第一項：
意圖為自己或第三人不法之所有，而侵占自己持有他人之物者，處五年以下有期徒刑
、拘役或科或併科一千元以下罰金。


司法院資訊處製作；財團法人民間司法改革基金會備份。
